【裁判字號】    97,簡上,203
【裁判日期】    970611
【裁判案由】    詐欺
【裁判全文】
臺灣桃園地方法院刑事判決             97年度簡上字第203號
上訴人即被告  丙○○
上列上訴人即被告因詐欺案件，不服本院刑事庭中華民國96年12
月31日96年度桃簡字第2566號第一審刑事簡易判決（聲請簡易判
決處刑案號：96年度偵字第16322 號），提起上訴，本院管轄之
第二審合議庭判決如下：
    主  文
上訴駁回。
    事  實
一、丙○○明知甲○○（由檢察官另案偵查中）向其借用金融機
    構帳戶之目的，係為轉交某不詳真實姓名年籍而綽號「大軍
    」之人使用，亦明知近年來臺灣社會盛行以虛設、借用或買
    賣人頭帳戶之方式，作為詐欺他人交付財物之不法用途，且
    金融機構帳戶係個人理財之重要工具，關係個人財產、信用
    之表徵，應可預見將金融機構帳戶交予他人使用，可能供詐
    騙所用，竟仍基於縱若他人利用其所提供之帳戶持以詐欺取
    財亦不違反其本意之幫助犯罪意思，將自己在聯邦商業銀行
    龍潭分行（下稱：聯邦銀行）所開設帳戶（帳號：00000000
    0000號，戶名：丙○○）之存摺、提款卡及密碼資料，於96
    年5 月15日在聯邦銀行外交付予甲○○，再由甲○○輾轉交
    付予「大軍」，作為詐欺取財收受贓款之工具。嗣於96年5
    月22日上午9 時許，「大軍」及其同夥意圖為自己不法之所
    有，利用電話向乙○○佯稱家中電話號碼遭冒用，需將存款
    轉匯至安全之金融帳戶內，致乙○○陷於錯誤，遂依指示至
    臺北市○○路356 巷49號陽信商業銀行將新臺幣五十萬元匯
    入丙○○上開帳戶內。
二、案經桃園縣政府警察局龍潭分局報請臺灣桃園地方法院檢察
    署檢察官偵查後聲請簡易判決處刑。
    理  由
一、按被告以外之人於審判外之陳述，雖不符前四條之規定，而
    經當事人於審判程序同意作為證據，法院審酌該言詞陳述或
    書面陳述作成時之情況，認為適當者，亦得為證據，刑事訴
    訟法第159 條之5 第1 項定有明文。查被告丙○○於本院行
    準備程序時當庭同意將證人乙○○於警詢時之言詞陳述作為
    證據，有準備程序筆錄1 份在卷可考，且本院審酌該陳述做
    成時並無證明力明顯過低或證據係違法取得等情況，認上開
    警詢筆錄有證據能力，合先敘明。
二、訊據被告丙○○固坦承於96年5 月15日，將上開聯邦銀行帳
    戶之存摺、提款卡及密碼交付予甲○○轉交甲○○之友人「
    大軍」使用，惟辯稱：其不知帳戶會被用來詐欺，甲○○說
    是要用來匯大陸的生活費用云云。經查：
  (一)上開事實業據證人即被害人乙○○於警詢時證述綦詳，並有
    乙○○匯款之匯款收執聯1 紙、被告上開帳戶之開戶資料、
    變更事項查詢單及存提明細表各1 份在卷可稽。從而，依上
    開事證，足認被告前開帳戶確係供「大軍」及其同夥作為向
    被害人乙○○施詐後，取得贓款所用之工具，至屬灼然。
  (二)被告雖以前詞置辯，但查：
    (1)被告於警、偵訊中均辯稱其存摺、提款卡遺失云云，未敢
      將上開帳戶係交由他人使用之情事據實以告，其畏罪之心
      態已昭然若揭，是其辯稱不知將帳戶存摺、提款卡交付他
      人使用會犯法云云，已難遽予採信。
    (2)又金融機構存款帳戶，一般人極易申請取得，且個人之存
      款帳戶存簿，乃關係該帳戶之款項之存取，若非極為信任
      之親友因急迫情形有立即使用之必要之情形外，否則本可
      各自自行開立帳戶使用，自無須向他人借用或價購，而個
      人之帳戶存簿，亦無任意交付予不認識之人之理。又電視
      媒體對於使用人頭帳戶行詐騙之事，已廣為宣傳，且被告
      於本院審理時亦自承：其在交付存摺、提款卡前就知道人
      頭帳戶的事情等語，足見其對於以人頭帳戶詐財之情形實
      認識甚明。再者，被告復供稱：甲○○有跟我提到帳戶是
      他在大陸的一個朋友要用的，甲○○沒有跟我保證他那個
      大陸朋友沒有問題，我沒有辦法確定那個人使用的狀況，
      甲○○有跟我提過他那個朋友有犯過什麼案件，戶頭不能
      用，我完全沒辦法確定那個人不會拿去做違法使用等語，
      卻猶同意將上開帳戶存摺、提款卡及密碼交付予素不相識
      之「大軍」使用，雖未見有何參與詐欺取財之行為、或於
      事後亦分得贓款之積極證據，而無從認屬本件詐欺取財行
      為之共同正犯，然其將應屬個人使用之帳戶提供予他人使
      用，且已預見該帳戶有遭利用於詐騙之可能，此已足彰顯
      其有幫助他人為包含詐欺取財在內等財產犯罪之不確定故
      意。而嗣後該受被告提供使用帳戶之人，果與其他同夥利
      用以之為向被害人詐欺取財之匯款帳戶使用，被告自應負
      幫助他人為詐欺取財之刑責甚明。
三、核被告所為，係犯刑法第30條第1 項、第339 條第1 項詐欺
    取財罪之幫助犯。又被告係幫助他人犯罪，為從犯，爰依刑
    法第30條第2 項規定，按正犯之刑減輕之。被告交付之存摺
    、提款卡等物雖為供犯本罪所用之物，但其既知悉該等物品
    係交付予素不相識之「大軍」使用，顯已預見恐無法取回上
    開物品，自堪認被告已有將該等物品之所有權移轉予「大軍
    」而無再行取回之意，因之，前述存摺及提款卡核屬該集團
    成員而非被告所有。再者，被告與該集團成員又非具共同正
    犯關係，顯無共犯連帶責任原則之適用，是存摺及提款卡於
    本件自不得諭知沒收。原審以被告罪證明確，並審酌被告係
    一成年且智力成熟之人，竟提供前開金融機構帳戶之存摺與
    提款卡，幫助上開詐騙集團成員使渠等方便行騙財物，助長
    詐騙集團詐財歪風，並增加查緝困難，危害財產安全及社會
    秩序之穩定，並使得被害人乙○○受有上開損害，犯罪情節
    與所生危害程度，及其曾有強盜前科，素行非佳，犯罪後僅
    坦承部分事實而否認具幫助故意之態度等一切情狀，因予適
    用刑事訴訟法第449 條第1 項前段、第454 條第2 項，刑法
    第30條第1 項前段、第2 項、第339 條第1 項、第41條第1
    項前段，刑法施行法第1 條之1 第1 項、第2 項前段，判處
    被告有期徒刑5 月，如易科罰金，以新臺幣一千元折算1 日
    ，核其認事用法，均無違誤，量刑亦稱妥適，應予維持。被
    告上訴意旨否認犯罪，指摘原判決不當，求予撤銷改判，核
    無理由，應予駁回。
據上論斷，應依刑事訴訟法第455 條之1 第3 項、第368 條，判
決如主文。
本案經檢察官許曉微到庭執行職務。
中    華    民    國    97    年    6     月    11    日
              刑事第十一庭  審判長法  官  蔡榮澤
                                  法  官  紀凱峰
                                  法  官  魏于傑
上正本證明與原本無異。
本件不得上訴。
                                  書記官  林怡君
中    華    民    國    97    年    6     月    18    日
本案論罪科刑主要法條：
中華民國刑法第339條第1項
（普通詐欺罪）
意圖為自己或第三人不法之所有，以詐術使人將本人或第三人之
物交付者，處5 年以下有期徒刑、拘役或科或併科1 千元以下罰
金。


司法院資訊處製作；財團法人民間司法改革基金會備份。
